臺灣臺北地方法院民事判決　　　　　　 98年度重訴字第143號
原　　　告　林淡宜
訴訟代理人　李岳洋律師
　　　　　　張克西律師
　　　　　　陳宏彬律師
被　　　告　謝永松
　　　　　　胡博閔
上列當事人間請求損害賠償事件，經本院於民國100年4月14日言
詞辯論終結，判決如下：
    主      文
被告應連帶給付原告新臺幣柒佰壹拾捌萬元及自民國九十八年三
月一日起至清償日止按年利率百分之五計算之利息。
訴訟費用新臺幣柒萬貳仟零捌拾貳元由被告連帶負擔。
本判決於原告以新臺幣貳佰拾萬元供擔保後，得假執行；但被
告如以新臺幣柒佰貳拾萬元為原告預供擔保，得免為假執行。
    事實及理由
一程序方面：
  (一)按訴狀送達後，原告不得將原訴變更或追加他訴，但請求之
    基礎事實同一者，不在此限，民事訴訟法第255條第1項第2
    款定有明文。原告於民國97年9月12日起訴請求劉文傑、黃
    聖育、侯聰敏、杜佩慈、陳安保、孫嘉宏、陳祥建、孫永輝
    、林宥任、黃章晉（以上10人另行審結）連帶給付原告新臺
    幣（下同）718萬元及其法定遲延利息，嗣於98年1月13日言
    詞辯論期日追加請求被告及胡記富、林筠蓁、郭有斌（以上
    3人另行審結）與劉文傑等10人連帶給付原告718萬元及其法
    定遲延利息，核其請求之基礎事實同一，其追加應予准許。
  (二)本件被告謝永松經合法通知均未於言詞辯論期日到場，核無
    民事訴訟法第386條所列各款情形，爰依原告之聲請，由其
    一造辯論而為判決。
二原告主張：被告、胡記富、林筠蓁、郭有斌與大陸地區綽號「
  西瓜」等人同組詐騙集團（下稱系爭詐騙集團），自96年間起
  在臺灣地區以刊登報紙廣告方式收購金融帳戶，提供大陸地區
  詐騙集團成員使用，藉以向民眾詐騙金錢。劉文傑、黃聖育、
  侯聰敏、杜佩慈、陳安保、孫嘉宏、陳祥建、孫永輝、林宥任
  、黃章晉則基於幫助詐欺取財之不確定故意，將其所有如附表
  所示帳戶之存摺、提款卡、密碼及印章，交給被告及胡記富等
  人使用。系爭詐騙集團成員於96年12月初先假冒警察打電話向
  原告偽稱原告設於華南銀行之帳戶遭不法集團用以洗錢，再假
  冒臺北行政執行處書記官打電話要求原告將華南銀行帳戶內之
  存款匯入其指定帳戶以便監管，另傳真個人資料外洩授權止付
  聲明書，要求原告填寫回傳，並稱監管之金錢於案件結束後將
  全部匯回。原告因此陷於錯誤，自96年l2月6日起至97年1月7
  日，陸續於如附表所示日期將931萬元分別匯至如附表所示帳
  戶內。嗣原告持匯款單據至臺北行政執行處要求退款，始知受
  騙，乃於97年1月8日報警並提出告訴，經凍結如附表所示帳戶
  後，分別自蘇文彰、孫嘉宏之帳戶匯回l55萬元、58萬元，其
  餘718萬元已由系爭詐騙集團成員提領後朋分花用。被告與胡
  記富等人共同詐取原告之金錢，不法侵害原告之權利，原告得
  依民法第184條、第185條第2項之規定，請求被告連帶賠償原
  告之損害等情。求為判命被告連帶給付原告718萬元及自起訴
  狀繕本送達最後被告翌日起至清償日止按年利率5%計付利息之
  判決，並願供擔保，請准宣告假執行。
三被告謝永松經合法通知，未於言詞辯論期日到場，亦未提出書
  狀作何聲明或陳述。
四被告胡博閔辯稱：原告被詐騙部分，係分數個地方提領，被告
  胡博閔僅經手提領200多萬元，其餘由胡記富等人拿走，原告
  求償金額過高，被告胡博閔僅同意賠償經手部分等語。聲明請
  求駁回原告之訴及其假執行之聲請。
五本院之判斷：
  按「因故意或過失，不法侵害他人之權利者，負損害賠償責任
  。故意以背於善良風俗之方法，加損害於他人者亦同。違反保
  護他人之法律，致生損害於他人者，負賠償責任。但能證明其
  行為無過失者，不在此限。」、「數人共同不法侵害他人之權
  利者，連帶負損害賠償責任；不能知其中孰為加害人者，亦同
  。造意人及幫助人，視為共同行為人。」民法第184條、第185
  條定有明文。本件原告主張：被告與胡記富、林筠蓁、郭有斌
  、劉文傑、黃聖育、侯聰敏、杜佩慈、陳安保、孫嘉宏、陳祥
  建、孫永輝、林宥任、黃章晉共同向原告詐取如附表所示931
  萬元，嗣原告僅取回213萬元，尚受有718萬元之損害，得依侵
  權行為之法律關係，請求被告與胡記富等人連帶賠償718萬元
  等情，業據提出臺灣高等法院高雄分院98年度上訴字第144號
  刑事判決（以被告胡博閔共同犯詐欺取財等罪為由判決處刑，
  應執行有期徒刑4年確定）、臺灣高雄地方法院97年度易字第
  998號刑事判決（以被告謝永松共同犯詐欺取財等罪為由判決
  處刑，應執行有期徒刑6年，參見本院卷(四)第60至104頁）為證
  ，並經本院依職權調閱臺灣高等法院高雄分院98年度上易字第
  209號案卷（含臺灣高雄地方法院97年度易字第998號案卷。第
  二審以被告謝永松共同犯詐欺取財等罪為由判決處刑，應執行
  有期徒刑6年確定）。被告謝永松已於相當時期受合法通知，
  未於言詞辯論期日到場，亦未提出書狀爭執，參酌被告謝永松
  於臺灣高雄地方法院97 年度易字第998號刑事案件審理中已承
  認與大陸地區綽號「西瓜」等詐騙集團成員共同意圖為自己不
  法所有，自96年10月間起在臺灣地區收集人頭帳戶，供大陸地
  區詐騙集團成員詐取原告之金錢，並負責提領詐欺所得款項，
  分配予詐騙集團成員等情（參見該案卷(一)第136頁之97年10月
  13日準備程序筆錄、第181頁之97年11月20日審判筆錄、卷(二)
  第12、13、60、111頁之97年12月22日審判筆錄），核與胡記
  富陳稱：被告謝永松於96年10月至11月間跟我一起蒐集人頭帳
  戶等語相符（參見本院卷(五)第209頁之100年4月14日言詞辯論
  筆錄），堪信原告之主張屬實。至於被告胡博閔雖辯稱：其僅
  經手提領200多萬元，故僅同意賠償經手部分等語。然查，被
  告胡博閔對於臺灣高等法院高雄分院98年度上訴字第144號刑
  事判決所認定：被告胡博閔與胡記富、林筠蓁、郭有斌等人共
  同意圖為自己不法所有，自96年8月間某日起，與大陸地區之
  「西瓜」等人籌組詐欺集團，由胡記富、林筠蓁指揮被告胡博
  閔、郭有斌等人收購劉文傑等人之金融帳戶，提供詐欺集團成
  員向原告詐騙金錢，俟原告匯款至上開金融帳戶後，由被告胡
  博閔等人提領，按約定比例朋分花用等情，以及原告所提匯款
  至如附表所示帳戶之匯款單，均不爭執，堪信原告之主張屬實
  。被告胡博閔縱然僅提領200多萬元，惟其既與胡記富等人共
  同以詐術使原告交付如附表所示之金錢，侵害原告之權利，依
  民法第185條規定，即應與胡記富等人連帶負損害賠償責任，
  所辯並不足採。
六綜上所述，原告依民法第184條、第185條之規定，請求被告連
  帶給付原告718萬元及自追加起訴狀繕本送達最後被告謝永松
  之翌日即98年3月1日起至清償日止按年利率5%計算之利息，為
  有理由，應予准許。原告陳明願供擔保以代釋明聲請宣告假執
  行，核無不合，爰酌定相當擔保金額，准予宣告假執行，並依
  職權宣告被告預供擔保後得免為假執行。
七本件訴訟費用為裁判費72,082元，應由被告連帶負擔。
八據上論結，本件原告之訴為有理由。依民事訴訟法第385條第1
  項前段、第85條第2項、第87條第1項、第390條第2項、第392
  條笫2項，判決如主文。
中    華    民    國    100    年     5    月    3    日
                  民事第二庭    法  官  林玲玉
以上正本係照原本作成。
如對本判決上訴，須於判決送達後20日內向本院提出上訴狀。如
委任律師提起上訴者，應一併繳納上訴審裁判費。
中    華    民    國    100    年     5    月    3    日
                                書記官  劉碧輝
附表：
┌──┬───┬──────┬──────────┬────┐
│編號│ 戶名 │  匯款日期  │  匯入之銀行及帳號  │匯款金額│
├──┼───┼──────┼──────────┼────┤
│ 1  │劉文傑│96年12月6日 │合作金庫銀行路竹分行│ 13萬元 │                      │
│    │      │            │0000000000000       │        │
├──┼───┼──────┼──────────┼────┤
│ 2  │黃聖育│96年12月10日│合作金庫銀行三民分行│ 61萬元 │
│    │      │            │0000000000000       │        │
├──┼───┼──────┼──────────┼────┤
│ 3  │侯聰敏│96年12月19日│臺灣中小企業銀行九如│ 52萬元 │
│    │      │            │分行  00000000000   │        │
├──┼───┼──────┼──────────┼────┤
│ 4  │杜佩慈│96年12月27日│合作金庫銀行前鎮分行│ 19萬元 │                      │                  │            │
│    │      ├──────┤0000000000000       ├────┤
│    │      │97年1月4日  │                    │ 61萬元 │
│    │      ├──────┤                    ├────┤
│    │      │97年1月7日  │                    │ 59萬元 │
├──┼───┼──────┼──────────┼────┤
│ 5  │陳安保│96年12月28日│臺灣銀行岡山分行    │ 11萬元 │
│    │      │            │000000000000        │        │
├──┼───┼──────┼──────────┼────┤
│ 6  │蘇文彰│97年1月3日  │上海商業銀行岡山分行│155萬元 │
│    │      │            │00000000000000      │        │
├──┼───┼──────┼──────────┼────┤
│ 7  │孫嘉宏│97年1月4日  │臺北富邦銀行港都分行│ 58萬元 │
│    │      │            │000000000000        │        │
├──┼───┼──────┼──────────┼────┤
│ 8  │陳祥建│97年1月4日  │華南商業銀行五甲分行│ 72萬元 │
│    │      ├──────┤000000000000        ├────┤
│    │      │97年1月7日  │                    │ 67萬元 │
├──┼───┼──────┼──────────┼────┤
│ 9  │孫永輝│97年1月4日  │合作金庫銀行林園分行│ 60萬元 │
│    │      ├──────┤0000000000000       ├────┤
│    │      │97年1月7日  │                    │ 56萬元 │
├──┼───┼──────┼──────────┼────┤
│ 10 │林宥任│97年1月4日  │合作金庫銀行新興分行│ 57萬元 │
│    │      │            │0000000000000       │        │
├──┼───┼──────┼──────────┼────┤
│ 11 │黃章晉│97年1月7日  │華南商業銀行泰山分行│ 65萬元 │
│    │      │            │000000000000        │        │
│    │      ├──────┼──────────┼────┤
│    │      │97年1月7日  │土地銀行泰山分行    │ 65萬元 │
│    │      │            │000000000000        │        │
└──┴───┴──────┴──────────┴────┘